臺灣嘉義地方法院民事裁定
111年度輔宣字第61號
聲  請  人  游淑惠  

相  對  人  游進富  

列當事人間請求輔助宣告事件，本院裁定如下：
    主  文
宣告游進富（男、民國00年0月0日生、身分證統一編號：Z00000
0000號）為受輔助宣告之人。
選定游淑惠（女、民國00年0月0日生、身分證統一編號：Z00000
0000號）為受輔助宣告人游進富之輔助人。
受輔助宣告之人游進富為如附表所示之行為，均應經輔助人同意
。
聲請程序費用新台幣1，000元由受輔助宣告之人游進富負擔。
    理  由
一、聲請意旨略以：聲請人為相對人之姑姑，相對人之父母在相
    對人年幼時離婚，相對人由父系親族照顧成長，數十年來未
    與母親聯繫。相對人父親於民國108年間過世時，遺有些許
    財產，相對人則從事貨車司機工作，有相當收入，但相對人
    受限於自身智能不足，無法判斷事情對錯，竟沈迷於網路直
    播主抖內，將父親財產花費殆盡，甚至辦理信貸、借款等等
    ，進而已經連累到了家人，為避免相對人受到欺騙，依民法
    第15條之1、第1113條之1及家事事件法第177條規定，請求
    裁定相對人為受輔助宣告之人，並選定游淑惠為輔助人等語
    。
二、按對於因精神障礙或其他心智缺陷，致其為意思表示或受意
    思表示，或辨識其意思表示效果之能力，顯有不足者，法院
    得因本人、配偶、四親等內之親屬、最近一年有同居事實之
    其他親屬、檢察官、主管機關或社會福利機構之聲請，為輔
    助之宣告，民法第15條之1第1項定有明文。次按，受輔助宣
    告之人，應置輔助人。法院選定輔助人時，應依受輔助宣告
    之人之最佳利益，優先考量受輔助宣告之人之意見，審酌一
    切情狀，並注意下列事項：㈠受輔助宣告之人之身心狀態與
    生活及財產狀況。㈡受輔助宣告之人與其配偶、子女或其他
    共同生活之人間之情感狀況。㈢輔助人之職業、經歷、意見
    及其與受輔助宣告之人之利害關係。㈣法人為輔助人時，其
    事業之種類與內容，法人及其代表人與受輔助宣告之人之利
    害關係，民法第1113條之1第1項、同條第2項準用第1111條
    之1亦分別規範甚明。
三、經查，聲請人主張之事實，業據提出戶籍謄本為證。並經本
    院審驗相對人之精神及心智狀況，於戴德森醫療財團法人嘉
    義基督教醫院精神科醫師趙星豪醫師前訊問相對人：相對人
    對於姓名、年齡、現在何處等問題可以正確回答，有勘驗筆
    錄可參。參酌趙星豪醫師所為之精神鑑定結論略以：相對人
    在鑑定時意識清醒，可進行對談並配合指令施行智能測試，
    但言語及情緒表達均相當侷限，顯示其認知功能不佳。根據
    測驗結果，游員之總智商78分，已達到邊緣性智能障礙之程
    度，游員之社會適應量表評量結果亦顯示其能力相當低弱，
    對複雜社會事務無法獨立處理判斷需他人大量監督協助。故
    游員因其心智缺陷，雖能為意思表示及受意思表示，但辨識
    意思表示效果之能力已顯有不足，建議為輔助宣告等情，此
    亦有精神鑑定報告書1份可為參考。基上足認相對人確因其
    他心智缺陷，致其為意思表示或受意思表示，或辨識其意思
    表示效果之能力，均顯有不足等情為真，故本件聲請為有理
    由，爰依上揭規定，宣告相對人為受輔助宣告之人。
四、本件相對人既經為輔助之宣告，應依上開規定，為其選定輔
    助人。本院審酌相對人未婚，父母於相對人1歲時離異，由
    父親監護，與母親已失聯多年，業據相對人陳述明確，且有
    戶籍謄本之記載可查。相對人之最近親屬為哥哥游○○、祖父
    游○○。考量相對人祖父年歲已高，哥哥游○○簽立同意書表示
    希望由聲請人游淑惠任輔助人。聲請人為相對人之姑姑且同
    住一處，彼此間應具有一定之信賴感及依附感，聲請人身為
    長輩較之兄長也更能管束相對人不當的消費行為，相對人本
    人在鑑定時也表示同意由游淑惠擔任其輔助人，此有勘驗筆
    錄、戶籍謄本及親屬同意書在卷可稽，堪信由游淑惠擔任相
    對人之輔助人，應符合相對人之最佳利益。依上開規定，選
    定游淑惠為相對人之輔助人，以保護受輔助宣告之人。又受
    輔助宣告之人法無明文需為其選任會同開具財產清冊之人（
    僅受監護宣告時有選任會同開具財產清冊之人之必要），故
    本案情形無庸選任會同開具財產清冊之人，附此敘明。
五、受輔助宣告之人為如附表所示之行為，均應經輔助人同意：
㈠、依民法第15條之2條文內容可知，受輔助宣告之人並未喪失行
    為能力，且依法並未完全剝奪其財產處分權，惟為保護其權
    益，於其為重要之法律行為時，應經輔助人同意，是民法第
    15條之2第1項列舉第1款至第6款之行為，應經輔助人之同意
    ，且為免此上揭列舉之法律行為有掛一漏萬之虞，故於同項
    第7款授權法院得依聲請人或輔助人之聲請，視個案情況，
    指定受輔助宣告人為上揭6款以外之特定行為，亦須經輔助
    人同意，以保護受輔助宣告人之權益。
㈡、聲請人於鑑定時表示，因相對人智能不足，對於金錢的判斷
    力不佳。相對人也稱父親留了約100萬元，但將錢全部花在
    直播抖內上等語。依前揭鑑定內容可知相對人年輕、可以為
    簡單應答，但因智能不足對困難問題實已難回覆，理解及判
    斷能力均較一般人為弱，確已影響其財務判斷能力。本院審
    酌相對人之生活需要情形、理解程度、過往消費情形、年齡
    等情，爰裁定增列如附表所示行為之事項，均須經輔助人同
    意，以保護相對人權利。
六、依家事事件法第177條第2項、第164條第2項，裁定如主文。
中　　華　　民　　國　　111 　年　　12　　月　　22　　日
                  家事法庭    法　官  洪嘉蘭           
以上正本係照原本作成。
如對本裁定抗告，須於裁定送達後10日之不變期間內，向本院提
出抗告狀，並繳納抗告費新臺幣1，000元。
中　　華　　民　　國　　111 　年　　12　　月　　22　　日
                              書記官　林玫熹   
附表：受輔助宣告人為下列法律行為時，應經輔助人之同意
1 為獨資、合夥營業或為法人之負責人。 2 為消費借貸（借款）、消費寄託（存款）、保證、贈與或信託。包含開立帳戶。 3 為訴訟行為。 4 為和解、調解、調處或簽訂仲裁契約。 5 為不動產、船舶、航空器、汽車或其他重要財產之處分、設定負擔、買賣、租賃或借貸。 6 為遺產分割、遺贈、拋棄繼承權或其他相關權利。 7 為票據行為。 8 申辦手機、行動電話門號時，應經輔助人同意始為有效。且不得申辦月租費超過1,000元之門號方案。 9 簽立保費超過新台幣5,000元之任意保險契約，應得輔助人同意。 10 申辦信用卡時，應經輔助人同意始為有效。 11 金融帳戶之轉帳功能應於為輔助宣告後主動前往辦理停止，且非經輔助人同意不得再開啟轉帳功能。